臺灣高雄地方法院刑事判決　　　　　　　 94年度易字第455號
公　訴　人　臺灣高雄地方法院檢察署檢察官
被　　　告　戊○○
上列被告因詐欺案件，經檢察官提起公訴（93年度偵字第19048
號），本院判決如下：
    主  文
戊○○幫助意圖為自己不法之所有，以詐術使人將本人之物交付
，累犯，處有期徒刑肆月，如易科罰金，以佰元折算壹日。
    事  實
一、戊○○於民國九十二年間，因違反臺灣地區與大陸地區人民
    關係條例等案件，經臺灣高等法院臺南分院以九十二年度上
    訴字第五六九號判處有期徒刑六月確定，並於九十三年一月
    二十九日易科罰金執行完畢。詎仍不知悔改，明知提供金融
    帳戶存摺、提款卡（金融卡）、提款密碼等物予陌生人士使
    用，有可能遭不法利用，以利他人遂行財產犯罪（包括詐欺
    取財）之目的，竟以縱使有人持其金融帳戶作為詐欺取財之
    犯罪工具，亦不違背其本意之幫助犯意，於九十三年六月間
    某日，在不詳地點將其於臺灣土地銀行博愛分行開設之帳號
    000000000000號帳戶之存摺、提款卡及提款密
    碼，交給真實姓名、年籍不詳，自稱「乙○○」之人（下稱
    乙○○）使用。嗣一名真實姓名、年籍不詳，自稱為玉山銀
    行行員之人於九十三年七月二十九日十五時十八分許，以電
    話向丁○○佯稱其信用卡遭盜刷，經丁○○告知未申辦玉山
    銀行信用卡後，該不詳姓名之人即要求丁○○撥打其提供之
    電話號碼與「聯合信用中心」之「陳先生」聯絡處理，「陳
    先生」復要求丁○○依其提供之電話號碼與「林美惠主任」
    聯絡，以便辦理防偽程式，丁○○誤信為真，與「林美惠主
    任」聯絡後，依對方之指示至附近郵局操作自動櫃員機，詎
    操作完畢後，丁○○帳戶內之款項新台幣（下同）二萬九千
    九百元、九千九百元（共計三萬九千八百元）竟轉至戊○○
    上開土地銀行帳戶內，丁○○始知受騙。
二、案經高雄市政府警察局三民第一分局報請臺灣高雄地方法院
    檢察署檢察官偵查起訴。
    理  由
一、訊據被告戊○○矢口否認有何幫助詐欺取財之犯行，辯稱：
    因伊友人丙○○之朋友乙○○做生意要用帳戶，所以才把前
    開土地銀行帳戶之存摺、提款卡、提款密碼借給乙○○使用
    ，沒想到乙○○竟用來當作詐騙帳戶云云。經查：
（一）按被告以外之人於審判外之言詞或書面陳述，除法律有規
      定者外，不得作為證據。又被告以外之人於審判外之陳述
      ，雖不符前四條之規定，而經當事人於審判程序同意作為
      證據，法院審酌該言詞陳述或書面陳述作成時之情況，認
      為適當者，亦得為證據。刑事訴訟法第一百五十九條第一
      項、第一百五十九條之五第一項分別定有明文。查被害人
      丁○○曾於九十三年七月二十九日接受警方詢問，其向司
      法警察所為之言詞陳述，業經公訴人及被告於審判程序中
      同意作為證據（見本院九十四年七月二十八日審判筆錄）
      ，且依該言詞陳述作成時之情況，亦無違背法令所定程序
      之處，是本院認適當作為證據，合先敘明。
（二）被告於九十三年四月五日前往土地銀行博愛分行開設上開
      帳戶，並於同年六月間某日將上開帳戶之存摺、提款卡、
      提款密碼交給真實姓名、年籍不詳，自稱「乙○○」之男
      子等事實，業據被告坦承不諱，並有土地銀行存款印鑑卡
      、開戶申請資料各一紙附卷可稽；另被害人丁○○於九十
      三年七月二十九日遭真實姓名、年籍不詳之人以前揭方式
      詐欺取財，而匯款二萬九千九百元、九千九百元（共計三
      萬九千八百元）至被告上開帳戶之事實，亦據被害人於警
      詢時指訴明確，復有自動櫃員機交易明細表、土地銀行帳
      戶交易明細表各一紙在卷可憑，堪信為真實。
（三）被告固辯稱伊是因為友人丙○○之朋友乙○○做生意需要
      帳戶，才將上開帳戶存摺、提款卡、提款密碼借給乙○○
      使用，不知乙○○會用以詐欺取財云云，且證人丙○○亦
      到庭為相同之證述。惟查，被告於本院審理時供稱僅有上
      開土地銀行帳戶，沒有其他帳戶，伊在九十三年六月十五
      日曾使用過該帳戶（領出一筆款項），嗣於同月間某日把
      帳戶借給乙○○後，直到九十三年八月二十七日去警察局
      做筆錄才想起該帳戶已經借給別人，之前伊以為遺失了等
      語（見本院九十四年七月二十八日審判筆錄），若被告所
      辯其係因友人丙○○之朋友乙○○做生意需要帳戶，始將
      上開帳戶之存摺、提款卡、提款密碼借給乙○○使用等語
      屬實，則被告既然僅有一個金融帳戶可供使用，所有金融
      機構匯款、票據之往來都要透過該帳戶進行，且該帳戶剛
      開立不久（於九十三年四月五日開立），平時亦有使用，
      衡情被告必然會注意且記得帳戶存摺、提款卡之去向，不
      可能連該帳戶已經借給他人此種重大事項都忘記，誤以為
      該帳戶存摺、提款卡已遺失，是被告所辯顯與常情不符，
      為事後卸責之詞，證人丙○○所為相同之證述亦屬附和迴
      護被告之詞，均不足採信。至被告雖曾聲請訊問證人乙○○，惟本院依其陳報之住址傳喚，證人乙○○並未到庭，
      而本院依該住址查詢戶籍資料，亦無姓名為乙○○之人居
      住該址，有全戶戶籍資料查詢結果一份在卷可佐，被告並
      未提供乙○○正確住居所、聯絡方式或真實年籍資料，本
      院自無從再予傳訊，併此敘明。
（四）一般人至金融機構申請開立帳戶，其目的不外乎利用該帳
      戶作存、提款、轉帳等財產之金錢支配處分，故對於帳戶
      印章及金融機構發給之存摺、提款卡、提款密碼等物品、
      資料，無不妥為保存，以防遺失或被盜用，損及個人財產
      權益，並遭濫用為財產犯罪之工具。且個人存摺與存戶印
      鑑章、提款卡結合，專有性甚高，更非一般自由流通使用
      之物，縱需交他人使用，亦必基於信賴關係或特殊事由，
      自不可能隨意交予不熟識之人任意使用。又以現在郵局、
      銀行開戶手續之簡便，需用者儘可自行申請，是苟有不熟
      識之人欲借用存摺使用，或甘願支付代價而利用他人郵局
      、銀行帳戶供資金流通，一般人本於生活經驗及認識，足
      以懷疑需用者，係基於隱瞞資金流向或行為人身份之不法
      目的，與利用他人之郵局、銀行帳戶為犯罪工具有關。按
      刑法上之故意，可分為直接故意與不確定故意（間接故意
      ），所謂「不確定故意」，係指行為人對於構成犯罪之事
      實，預見其發生而其發生並不違背其本意者，刑法第十三
      條第二項定有明文。被告明知金融機構帳戶係個人理財之
      重要工具，且關係個人財產、信用之表徵，不能隨意交予
      他人使用，被告係成年且有正常辨識能力之人，對於他人
      會持其所提供之金融機構帳戶進行犯罪應有所預知，其竟
      將其所開立之帳戶供人使用，對於他人持用犯罪之事實，
      自不違背其本意，足見被告有幫助他人利用其帳戶犯罪之
      不確定故意，應無疑義，被告主觀上有幫助詐欺取財之故
      意甚明。本件事證明確，被告犯行已堪認定。
二、按刑法上之幫助犯，係對於犯罪與正犯有共同之認識，而以
    幫助之意思，對於正犯資以助力，而未參與實施犯罪之行為
    者而言（最高法院七十五年度台上字第一五○九號、八十八
    年度台上字第一二七○號判決意旨參照）；是以，如未參與
    實施犯罪構成要件之行為，且係出於幫助之意思提供助力，
    即屬幫助犯，而非共同正犯。本件被告提供上開土地銀行帳
    戶之存摺、提款卡、提款密碼予「乙○○」使用，供其向被
    害人詐取財物，被告單純提供帳戶供人使用之行為，並不等
    同於向被害人施以欺罔之詐術行為，且亦無證據證明被告有
    參與詐欺取財犯行之構成要件行為，故被告提供帳戶供他人
    使用之行為，對於該人遂行詐欺取財犯行，資以助力，自應
    論以幫助詐欺取財罪。是核被告所為，係犯刑法第三十條第
    一項前段、第三百三十九條第一項詐欺取財罪之幫助犯，應
    依刑法第三十條第二項之規定，按正犯之刑減輕之。查被告
    於九十二年間，因違反臺灣地區與大陸地區人民關係條例等
    案件，經臺灣高等法院臺南分院以九十二年度上訴字第五六
    九號判處有期徒刑六月確定，並於九十三年一月二十九日易
    科罰金執行完畢，有臺灣高等法院被告前案紀錄表在卷可憑
    ，其受有期徒刑之執行完畢，五年內再犯本件有期徒刑以上
    之罪，為累犯，應依刑法第四十七條規定加重其刑，並依同
    法第七十一條第一項規定先加後減之。爰審酌被告提供帳戶
    供他人使用以逃避犯罪之查緝，嚴重破壞社會治安及有礙金
    融秩序，助長犯罪歪風，並增加追緝犯罪及被害人尋求救濟
    之困難，惡性非輕，且飾詞否認犯行，難認犯後態度良好，
    及其犯罪之動機、目的、手段等一切情狀，量處如主文所示
    之刑，並諭知易科罰金之折算標準，以資懲儆。
據上論斷，應依刑事訴訟法第二百九十九條第一項前段，刑法第
三百三十九條第一項、第三十條第一項前段、第二項、第四十七
條、第四十一條第一項前段，罰金罰鍰提高標準條例第一條前段
、第二條，判決如主文。
本案經檢察官甲○○到庭執行職務。
中　　華　　民　　國　　94　　年　　8 　　月　　11　　日
                刑事第六庭    審判長法　官  蔡國卿
                                    法　官  陳君杰
                                    法  官  楊筑婷
以上正本證明與原本無異。
如不服本判決，應於收受送達後10日內向本院提出上訴書狀。
中　　華　　民　　國　　94　　年　　8 　　月　　12　　日
　　　　　　　　　　 　　　　       書記官  林雯琪
附錄本案論罪科刑法條
中華民國刑法第三百三十九條第一項
意圖為自己或第三人不法之所有，以詐術使人將本人或第三人之
物交付者，處五年以下有期徒刑、拘役或科或併科一千元以下罰
金。
